【裁判字號】    89,附民上,48
【裁判日期】    890602
【裁判案由】    傷害
【裁判全文】
臺灣高等法院刑事附帶民事訴訟判決                八十九年度附民上字第四八號
    上  訴  人
    兼被上訴人
    （即原告）  乙○○
    上  訴  人
    兼被上訴人
    （即被告）  甲○○
右當事人間因傷害案之附帶民事訴訟案件，不服台灣臺北地方法院中華民國八十九年
三月九日日第一審附帶民事訴訟判決（八十九年度附民字第九二號），提起上訴，本
院判決如左：
    主  文
上訴駁回。
    事  實
一、上訴人即原告方面：
  （一）聲明：１原判決不利於上訴人部分廢棄。
              ２右開廢棄部分，被上訴人即被告應再給付上訴人即原告新臺幣（下
                同）二十八萬元。
  （二）陳述：
        被上訴人即被告甲○○於民國（下同）八十八年九月二日十三時三十分許，
        在臺北市○○路二十八號力霸房屋公司門口，毆打上訴人即原告乙○○成傷
        ，致原告受有顏面、胸部、臂部、背部、左腕及左鼠蹊部等瘀傷，爰請求被
告賠償精神損害三十萬元。
二、上訴人即被告方面：
  （一）聲明：原判決廢棄，被上訴人即原告在第一審之訴駁回。
  （二）陳述：
      １上訴人即被告與被上訴人即原告間原係舊識，原告因不滿被告與其疏離，遂
        於八十八年九月二日十二時四十分許，手持柺杖鎖，至被告所經營之力霸房
        屋門前，將被告所有之賓士車輛後照鏡及雙門恣意加以破壞，被告見狀，隨
        即趨前以言詞制止，惟原告仍未稍歇其行為，被告為免事態擴大，並維護自
        有財產之立場，不得不在約一時許，採取較強制手段，硬將之拖進力霸公司
        ，並同時報警，當時原告有掙脫而跌倒在地上，原告之挫傷或因其掙扎，或
        因雙方拉扯，並非被告所施打。
      ２被告為保護自有財產，避免原告脫離犯罪現場，依刑法第二十三條、第二十
        四條規定（被告誤載為第二十四條、第二十五條）對於正當防衛及緊急避難
        之行為應屬不罰。
      ３又原告曾在警局同意和解，此有派出所警員可證。
    理  由
一、上訴人即原告起訴主張上訴人即被告於八十八年九月二日十三時三十分許，在臺
    北市○○路二十八號力霸房屋公司門口，毆打原告成傷，爰請求被告賠償精神損
    害三十萬元。被告則以原告當時手持柺杖鎖，破壞被告所有之賓士車輛，被告以
    言詞制止，惟原告仍未停止，被告不得不採取較強制手段，硬將之拖進力霸公司
    ，並同時報警，原告之挫傷或因掙扎，或因雙方拉扯，並非被告所施打；被告為
    保護自有財產，避免原告脫離犯罪現場，乃正當防衛及緊急避難之行為應屬不罰
    ；又原告在警局同意和解等語，資為置辯。
二、查原告與被告雖曾於八十八年九月二日因上開毀損、傷害事件而至臺北市政府警
    察局萬華分局東園派出所製作毀損案件之筆錄，嗣雙方同意由被告之陳姓友人居
    中協調，暫時達成和解，互不提出告訴，負責處理之警員楊文之亦向雙方解釋所
    謂「暫時達成和解」並非拋棄刑事告訴權之意義，並將此情形於臺北市政府警察
    局萬華分局派出所員警工作記錄簿上登記備查，此為被告所自承（見原審刑事卷
    第三十七頁），且經證人楊文之到庭結證屬實（見原審刑事卷第三十六至三十七
    頁），並有甲○○之偵訊（調查）筆錄、臺北市政府警察局萬華分局派出所員警
    工作記錄簿附卷足憑（見原審刑事卷第四十一至四十二頁）。準此，原告之告訴
    權並未因此而喪失，故其於事後遞狀提出告訴，於法有據，其侵權行為損害賠償
    請求權仍有效存在。
三、次查：
  （一）查被告於八十八年九月二日十三時三十分許，在臺北市○○路二十八號力霸
        房屋公司門口，因不滿原告損壞其所有車牌號碼ＣＵ－七八八九號轎車之左
        右後照鏡、車門，竟徒手拉扯原告，致原告受有顏面瘀傷４Ｘ２˙５公分、
        ２Ｘ１公分、右上胸瘀傷２˙５Ｘ０˙５公分、１Ｘ０˙５公分、右上臂瘀
        傷８Ｘ６公分、右前臂瘀傷１Ｘ０˙５公分、４˙５Ｘ１˙５公分、１˙５
        Ｘ１公分、左前臂瘀傷５˙５Ｘ１˙５公分、左腕瘀傷１˙５Ｘ１˙５公分
        、背部瘀傷３Ｘ０˙３公分、左鼠蹊部瘀傷３Ｘ１公分之傷害等情，此經原
        告指訴綦詳，並有診斷證明書一紙、照片七幀、甲○○之偵訊（調查）筆錄
        、臺北市政府警察局萬華分局派出所員警工作記錄簿、乙○○之偵訊（調查
        ）筆錄、臺北市立和平醫院八十九年一月二十七日北市和醫病字第八九六○
        ○五三八○○號函暨病歷資料在卷可稽（見偵查卷第五頁、原審刑事卷第四
        十一至四十二、四十六、四十七至五十頁，照片置於外放證物袋），且經證
        人即臺北市政府警察局萬華分局東園派出所警員楊文之證述屬實（見原審刑
        事卷第三十六至三十七頁）。又原告於是日十四時即受有臉、手臂等部分之
        傷害，此觀臺北市政府警察局萬華分局派出所員警工作記錄簿之記載甚明（
        見原審刑事卷第四十二頁反面）。而經原審依職權向臺北市立和平醫院函詢
        原告之急診就醫時間、傷勢情形、受傷之時間，經該院函覆稱：原告於八十
        八年九月二日三時三十五分至該院急診就醫，身上呈現多處瘀傷，何時受傷
        無法確知等語，此有臺北市立和平醫院八十九年一月二十七日北和醫病字第
        八九六○○五三八○○號函在卷可按（見原審刑事卷第四十七頁）。於派出
        所製作筆錄、備案時，僅能看出原告臉、手臂之瘀傷，而無法看到衣物遮蓋
        之胸部、背部、鼠蹊部之瘀傷，與常情相符，且原告傷處甚多，應非僅掙脫
        跌倒或為誣陷被告自行造成。況被告亦稱：曾強行把原告拉至店內，在拉扯
        中造成原告受傷。：：：我是在拉扯當中有些碰撞等語（見原審刑事卷第二
        十三、三十八頁訊問筆錄）；於本院更自承有踢原告，是趁其不備，原告整
        個人倒下等情（見本院刑事案件八十九年五月四日訊問筆錄、五月十九日審
        理筆錄），復參以原告所受之傷勢非僅因手部被拉扯而已，尚有其他多處受
        傷，足見被告非僅拉扯，而確有傷害原告之犯行。
  （二）查被告係對原告攻其不備，以腳踢及徒手方式毆傷原告，造成原告傷害，已
        如前述。則若僅係為制止原告或避免原告脫離現場，將原告拉開即足，何以
        竟趁其不備且以腳踢，造成原告多處受傷，則其行為實已為傷害，而非僅為
        保護自身財產甚為顯然，尚不符正當防衛或緊急避難之要件。被告聲請傳訊
        證人以證其係對於現在不法之侵害而防衛自己權益之行為，然觀之前核，其
        傷害行為已非正當防衛或緊急避難，求予證明上開事實，核無必要。
    綜上所述，被告所辯，無非卸責。本件事證明確，其犯行堪以認定。
四、按因故意或過失不法侵害他人之權利者，負損害賠償責任；又不法侵害他人之身
    體者，被害人雖非財產上之損害，亦得請求賠償相當之金額，民法第一百八十四
    條第一項前段、第一百九十五條第一項前段分別定有明文。查被告傷害原告，已
    於前述，揆諸前揭規定，原告自得請求被告賠償非財產上之損害。經審酌雙方之
    身分、社會地位、資力、職業（原告乃學生，被告為力霸房屋公司負責人）、原
    告所受之傷害程度、被告於傷害時所受之刺激等一切情狀，本院認原告請求之損
    害賠償以二萬元為合理，其餘請求，為無理由，應予駁回。原審斟酌兩造情狀，
    為被告應給付原告二萬元之一部勝訴，一部敗訴之判決，雖關於被告之傷害手段
    認定係徒手拉扯，與本院認定之以徒手及腳踢方式毆傷有所不同，惟就其傷勢及
    其他一切情狀之斟酌判決結果並無不同。茲判決結果既無不當，兩造分別上訴求
    予廢棄，均無理由，應予駁回。
據上論結，依刑事訴訟法第四百九十條、第三百六十八條，判決如主文。
中      華      民      國    八十九    年      六      月      二      日
                              臺灣高等法院刑事第十一庭
                                  審判長法  官  楊  照  男
                                        法  官  楊  炳  禎
                                        法  官  王  詠  寰
右正本證明與原本無異。
不得上訴。
                                        書記官  駱  麗  君
中      華      民      國     八十九   年       六      月      七     日


司法院資訊處製作；財團法人民間司法改革基金會備份。
